【裁判字號】    99,易,522
【裁判日期】    990625
【裁判案由】    誣告
【裁判全文】
臺灣板橋地方法院刑事判決               99年度易字第522號
公  訴  人  臺灣板橋地方法院檢察署檢察官
被      告  乙○○
上列被告因誣告案件，經檢察官提起公訴（98年度偵字第23591
號），本院判決如下：
    主  文
乙○○未指定犯人，而向該管公務員誣告犯罪，處拘役伍拾日，
如易科罰金以新臺幣壹仟元折算壹日。
    事  實
一、乙○○明知發票人為其姐劉鳳玉，面額各新台幣（下同）10
    萬元，付款人台北國際商業銀行（後改名為永豐商業銀行，
    下稱永豐商銀）迴龍分行，票號QL0000000 、QL0000000 號
    之支票2 紙，為劉鳳玉出借其使用之支票，並經其於民國（
    下同）97年1 月間某日均背書後，已轉讓予甲○○其人調借
    現金供質押清償之用，均未遺失或遭搶，後為脫免上開2 紙
    支票之債務，竟於97年6 月17日對不知情之劉鳳玉（另行處
    分不起訴在案）謊稱上開2 紙支票於97年6 月13日8 時許，
    在台北縣土城市○○路○ 段上遭搶云云，而利用不知情之劉
    鳳玉於同日立即前往永豐商銀迴龍分行以上開事由，申辦上
    開2 紙支票之掛失止付，而未指定犯人，向該管台北縣政府
    警察局誣告上開2 紙支票遭搶之刑事案件。
二、案經甲○○訴由臺灣板橋地方法院檢察署檢察官偵查起訴。
    理  由
一、訊據被告乙○○固坦承於97年1 月間某日，背書後持上開2
    紙支票向告訴人甲○○調借款項供質押清償之用，後於97年
    6 月17日再對不知情之劉鳳玉（另行處分不起訴在案）稱上
    開2 紙支票於97年6 月13日8 時許，在台北縣土城市○○路
    ○ 段上遭搶，而由不知情之劉鳳玉於同日立即前往永豐商銀
    迴龍分行以上開事由，申辦上開2 紙支票之掛失止付等情屬
    實，惟矢口否認上開犯行，辯稱：伊確曾於97年6 月13日8
    時許，在台北縣土城市○○路○ 段上遭搶，遭搶財物中有支
    票在內，但因當時情況緊急，未經查明上開2 紙支票下落，
    始先向銀行申辦掛失止付，伊並無未指定犯人，而誣告上開
    2紙支票遭搶之故意及行為云云。經查：
  (一)上開2 紙支票之發票人為被告之姐劉鳳玉，面額各10萬元，
    付款人永豐商銀迴龍分行，票號QL0000000 、QL0000000 號
    ，均為劉鳳玉出借被告使用，並經被告於97年1 月間某日均
    背書後，已轉讓予告訴人甲○○其人調借現金供質押清償之
    用，被告後於97年6 月17日先對不知情之劉鳳玉（另行處分
    不起訴在案）稱上開2 紙支票於97年6 月13日8 時許，在台
    北縣土城市○○路○ 段上遭搶，劉鳳玉即於同日立即前往永
    豐商銀迴龍分行以上開事由，申辦上開2 紙支票之掛失止付
    ，而由該管台北縣政府警察局依法偵查上開2 紙支票遭搶之
    刑事案件等情，業據被告於偵查中及本院審理時均坦承屬實
    ，核與告訴人甲○○此部分指訴之情節及證人劉鳳玉於偵查
    中證述之情節，均相符合，復有上開2 紙支票正反面影本、
    劉鳳玉申辦上開2 紙支票掛失之遺失票據申報書、票據掛失
    止付通知書及被告於97年6 月13日9 時25分前往台北縣政府
    警察局土城分局土城派出所報案之報案三聯單各乙份，在卷
    可稽，足堪認定。
  (二)惟被告所提出上開報案三聯單上所載「案類」，不僅記載為
    「竊盜」等語，而與被告於本院審理時所稱「遭搶」之犯罪
    類型，相去甚遠，甚至被告於97年6 月13日9 時25分報案當
    時，亦未曾提到遭竊（搶）財物中有包括「支票」或「本票
    」等票據在內，且被告於本院審理時亦供稱其當時「....知
    道告訴人甲○○手上有她的票，但我不記得票號，....」等
    語（見本院卷99年6 月11日審判筆錄）在卷，足認縱認被告
    果於97年6 月13日果有遭竊（搶）乙事發生，然對遭竊（搶
    ）財物中是否包括上開2 紙支票乙節，被告仍可於掛失或報
    案前有充分之時間及機會查明清楚，至為灼然，而被告竟捨
    此而不為，即逕對不知情之劉鳳玉（另行處分不起訴在案）
    稱上開2 紙支票於97年6 月13日8 時許，在台北縣土城市○
    ○路○ 段上遭搶云云，致不知情之劉鳳玉即於同日立即前往
    永豐商銀迴龍分行以上開事由，申辦上開2 紙支票之掛失止
    付，而由該管台北縣政府警察局依法偵查上開2 紙支票遭搶
    之刑事案件，是被告顯有未指定犯人，而利用不知情之劉鳳
    玉向該管公務員誣告上開搶奪犯罪之故意及行為，亦堪認定
    。被告上開所辯，顯係事後卸責之詞，不足採信。
  (三)綜上所述，被告上開誣告犯行已臻明確，應予依法論科。
二、核被告所為，係犯刑法第171 條第1 項之未指定犯人，而向
    該管公務員誣告犯罪罪。被告利用不知情之劉鳳玉遂行上開
    誣告犯罪，為間接正犯。爰審酌被告本件犯罪之動機、目的
    、手段、對告訴人甲○○所生危害及其犯罪後已與告訴人甲
    ○○達訴訟外之民事調解，此有被告所提出本院調解筆錄影
    本乙份可佐等一切情狀，量處如主文所示之刑，併諭知易科
    罰金之折算標準，以資懲儆。
據上論斷，應依刑事訴訟法第299 條第1 項前段，刑法第171 條
第1 項、第41條第1 項前段，刑法施行法第1 條之1 第1 項、第
2項前段，判決如主文。
本案經檢察官黃筵銘到庭執行職務。
中    華    民    國    99    年    6     月    25    日
                  刑事第七庭  法  官  林 晏 鵬
以上正本證明與原本無異
如不服本判決應於送達後10日內向本院提出上訴狀
                              書記官  陳 映 孜
中    華    民    國    99    年    6     月    25    日
附錄法條：刑法第171條
中華民國刑法第171條
（未指定犯人誣告罪）
未指定犯人，而向該管公務員誣告犯罪者，處 1 年以下有期徒刑
、拘役或3 百元以下罰金。
未指定犯人，而偽造、變造犯罪證據，或使用偽造、變造之犯罪
證據，致開始刑事訴訟程序者，亦同。

司法院資訊處製作；財團法人民間司法改革基金會備份。
